臺灣臺南地方法院刑事判決　　　　　　 100年度重訴字第15號
公　訴　人　臺灣臺南地方法院檢察署檢察官
被　　　告　張英泰
指定辯護人　本院公設辯護人　余訓格
上列被告因殺人等案件，經檢察官提起公訴（100年度偵字第516
6號），本院判決如下：
    主  文
張英泰犯恐嚇危害安全罪，處有期徒刑肆月；又犯殺人罪，處無
期徒刑，褫奪公權終身，扣案之水果刀（含刀鞘及外包裝）壹把
沒收；又犯傷害罪，處有期徒刑捌月，扣案之水果刀（含刀鞘及
外包裝）壹把沒收；又犯傷害罪，處有期徒刑捌月；又犯恐嚇危
害安全罪，處有期徒刑肆月；又犯強制罪，處有期徒刑捌月。應
執行無期徒刑，褫奪公權終身，扣案之水果刀（含刀鞘及外包裝
）壹把沒收。
    事  實
一、張英泰為追求址設高雄市路○區○○路140之2號「華山卡拉
    OK」之服務生阮氏黃鶯，於民國（下同）100年4月7日晚間8
    時50分許，在該店消費時，就阮氏黃鶯之坐檯問題，與同在
    店內消費之阮氏黃鶯友人張茂彬發生爭執，經該店老闆藍佳
    政報警處理後，忿而離開該店，其後竟基於恐嚇之犯意，於
    同日晚間9時41分許，以其使用之0000000000號行動電話門
    號，致電藍佳政使用之0000000000號行動電話門號，請藍佳
    政將電話交予阮氏黃鶯接聽後，以加害生命之事，向阮氏黃
    鶯恫稱：若不離開「華山卡拉OK」，將與張茂彬一起死等語
    ，使阮氏黃鶯心生畏懼，致生危害於安全。嗣阮氏黃鶯於同
    日晚間11時許，由張茂彬駕車搭載，轉往址設臺南市○區○
    ○○路258號「麥喀卡拉OK」工作，張英泰亦於翌日即同年
    月8日凌晨0時30分許，前往該店消費，於同日凌晨4時許該
    店打烊後，駕駛車牌號碼P2-2650號自用小客車，前往阮氏
    黃鶯位在臺南市○區○○○路2段319號2樓居所對面等候阮
    氏黃鶯返家，驟見張茂彬駕車搭載阮氏黃鶯返回上址居所，
    兩人相偕上樓，張英泰見狀心生妒恨，怒火中燒，竟萌生殺
    害張茂彬之犯意，先於該日凌晨4時27分許，在上址樓下之
    便利商店內，購得水果刀1把，隨即在便利商店門口騎樓處
    ，取下水果刀之外包裝及刀鞘，持刀上樓欲撬開阮氏黃鶯房
    門入內行兇，經阮氏黃鶯聽聞聲響開門查看，張英泰見張茂
    彬僅著內褲躺在阮氏黃鶯床上，遂衝向張茂彬，持刀朝其胸
    部、背部等處各猛刺1刀，張茂彬遭刺後，起身徒手抵抗，
    阮氏黃鶯見狀亦上前阻止張英泰行兇，張英泰乃另行起意傷
    害阮氏黃鶯，轉身持刀劃傷阮氏黃鶯之腹部1刀，使阮氏黃
    鶯受有腹部撕裂傷之傷害，張英泰並基於恐嚇之犯意，向阮
    氏黃鶯恫稱：「連你一起殺」等語，使阮氏黃鶯心生畏懼，
    致生危害於安全。張英泰刺傷阮氏黃鶯後，再接續前開殺害
    張茂彬之犯意，轉身持刀猛刺張茂彬胸部、腹部及背部數刀
    （連同前述總計約15刀），終至張茂彬倒地不起，受有右上
    胸部1處（8.5公分）、左上胸部1處（9公分）、左上腹部1
    處（3公分）、右中背部3處（7公分、3公分、3公分）、左
    下背部4處（6公分、3公分、3公分、3公分）、右手肘上方1
    處（10公分）、左前臂2處（8公分、6.5公分）、左手掌1處
    （1公分）、右大腿前側1處（10公分）等計15處銳器創及小
    腸銳器穿透傷3處（2公分、6公分、0.2公分）等刀創。阮氏
    黃鶯則趁隙逃出房門向室友求救，旋因張英泰於刺殺張茂彬
    之際，不慎割傷自身左手大拇指，至上址廁所清理傷口及血
    跡時，發現阮氏黃鶯行蹤，張英泰復另行起意傷害阮氏黃鶯
    ，持刀追趕阮氏黃鶯，於阮氏黃鶯逃至上址2樓樓梯口時，
    從後猛推阮氏黃鶯背部，使阮氏黃鶯跌落樓梯，受有背部鈍
    挫傷之傷害，阮氏黃鶯起身再逃往上開便利商店內求救，張
    英泰猶持刀追入其內，基於妨害意思自由之犯意，強拉阮氏
    黃鶯至便利商店對面其停放車牌號碼P2-265 0號自用小客車
    處，將阮氏黃鶯推入上開車輛後座，要求阮女不能離去，以
    此等強暴方式使阮氏黃鶯行無義務之事，適警方據報到場處
    理，阮氏黃鶯乃趁張英泰坐上駕駛座之際，開啟後座車門逃
    向警方求救。經警當場逮捕張英泰，在車內副駕駛座下方扣
    得張英泰行兇用水果刀1把、在上開便利商店門口騎樓處扣
    得水果刀之外包裝及刀鞘，並將張茂彬送往國立成功大學醫
    學院附設醫院（下稱成大醫院）急救，對其遭銳器穿透傷之
    小腸進行手術接合，張茂彬仍因小腸手術接合處破裂併急性
    腹膜炎，引發肺炎併敗血性休克，於100年4月21日下午4時
    16 分許，在上開醫院內不治死亡。
二、案經阮氏黃鶯、張茂彬之子張詠捷告訴及臺南市政府警察局
    第六分局移送臺灣台南地方法院檢察署檢察官偵查起訴。
    理  由
甲、程序事項：
一、按被告以外之人於審判外之言詞或書面陳述，除法律有規定
    者外，不得作為證據，刑事訴訟法第159條第1項定有明文，
    查證人阮氏黃鶯於警詢之證述，係被告以外之人於審判外之
    陳述，且被告張英泰不同意作為證據，原則上不得作為認定
    被告犯罪之證據資料。且證人阮氏黃鶯業經檢察官聲請傳喚
    於審理期日交互詰問，其證述與警詢中之之證述互核相符，
    則與刑事訴訟法第159條之5之要件不符，是證人阮氏黃鶯於
    警詢之證述，應不得採為本案證據。
二、次按被告以外之人於審判外之陳述，雖不符合同法第159條
    之1至第159條之4之規定，但經當事人於審判程序同意作為
    證據，法院審酌該言詞陳述或書面陳述作成時之情況，認為
    適當者，亦得為證據。當事人、代理人或辯護人於法院調查
    證據時，知有第159條第1項不得為證據之情形，而未於言詞
    辯論終結前聲明異議者，視為有前項之同意，刑事訴訟法第
    159條第1項及第159條之5分別定有明文。本件證人之供述及
    非供述之證據，除上開證人阮氏黃鶯警詢之證述外，均未經
    被告及辯護人於本件言詞辯論終結前爭執其證據能力，本院
    審酌前開證據之作成，並無不當或顯不可信之情況，依首揭
    法條規定，均有證據能力。
乙、實體部分：
壹、被告張英泰於本院審理時，對於下列犯行自白：1.伊於100
    年4月7日晚間9時41分，基於恐嚇之犯意，在電話中向阮氏
    黃鶯恫稱：「若不離開『華山卡拉OK』，將與張茂彬一起死
    」等語；2.於100年4月8日凌晨在阮氏黃鶯住處持刀傷害阮
    氏黃鶯之後，基於恐嚇之犯意向阮氏黃鶯恫稱：「連你一起
    殺」等語；3.基於妨害自由之犯意，強拉阮氏黃鶯至便利商
    店對面其停放車牌號碼P2-2650號自用小客車處，將阮氏黃
    鶯推入上開車輛後座，以此等強暴方式使阮氏黃鶯行無義務
    之事等情（見本院卷第25頁背面、第65頁背面）。上開事實
    並有證人即告訴人阮氏黃鶯於警詢、偵訊及本院審理時具結
    後證述、證人藍佳政於警詢及偵查中證述、被告使用之行動
    電話門號0000000000號與證人藍佳政使用之0000000000號之
    通聯紀錄等證據在卷可資佐證，另警方在告訴人阮氏黃鶯上
    址居所門外地板、樓梯、便利商店門口地面、便利商店內地
    面、便利商店內側玻璃門、自便利商店至被告車輛停放位置
    途中及被告車輛內外等處，均採得被告血跡，有臺南市政府
    警察局現場勘察採證報告、現場勘察採證照片、車牌號碼P2
    -2650號自用小客車跡證分佈圖、證物採驗紀錄表、DNA型別
    鑑驗書各1份在卷可按（見台南市政府警察局現場勘查卷【
    下稱警局勘查卷】），堪認告訴人阮氏黃鶯指訴遭被告恐嚇
    及持刀追其至便利商店內，將其強拉至車上等情，應屬可信
    。綜上所述，足認被告自白與事實相符，堪信為真實。被告
    恐嚇危害安全及強制之犯行，已堪認定，應予依法論科。
貳、被告否認涉有殺害被害人張茂彬及傷害告訴人阮氏黃鶯之犯
    行，辯稱：伊確實於上開時間地點持上開水果刀刺傷被害人
    張茂彬，但是並無殺人之故意，當天伊喝酒後想到證人阮氏
    黃鶯住處睡覺，看到阮氏黃鶯與張茂彬一同回家，一時衝動
    ，才買了水果刀想教訓張茂彬，伊刺了張茂彬1刀後，因張
    茂彬體型高大，將伊壓倒在地，伊於掙扎中持刀往被害人張
    茂彬身上刺，不知道刺了幾刀，也不知道刺中什麼部位，張
    茂彬並未在現場死亡，而是送醫後住院20餘日才因肺炎病發
    敗血症死亡，並非遭伊殺害身亡，故伊僅犯傷害致死罪云云
    ；又伊並非故意傷害阮氏黃鶯，伊當天喝醉酒，意識不清楚
    ，僅係因過失而持刀劃傷阮氏黃鶯，伊也很後悔云云。
參、本院得心證之理由：
一、殺害被害人張茂彬部分：
(一)、按刑法上殺人罪與傷害人致死罪之區別，本視加害人有無殺
    意為斷，被害人所受之傷害程度，固不能據為認定有無殺意
    之唯一標準，但加害人之下手情形如何，於審究犯意方面，
    仍不失為重要參考資料（最高法院20年非字第104號判例參
    照）；殺人與傷害致人於死之區別，應以加害人有無殺意為
    斷，不以兇器種類及傷痕之多寡為絕對標準，亦不能因與被
    害人素不相識，原無宿怨，事出突然，即認為無殺人之故意
    。又下手之情形如何，於審究犯意方面，為重要參考資料，
    故認定被告是否有殺人犯意，自應審酌當時情況，視其下手
    之輕重、加害之部位等，以為判斷之準據（最高法院97年台
    上字第2517號判決參照）。
(二)、經查，本件被告於100年4月8日凌晨4時許，駕駛車牌號碼P2
    -2650號自用小客車，前往告訴人阮氏黃鶯上址居所對面等
    候阮氏黃鶯返家，見被害人張茂彬駕車搭載告訴人阮氏黃鶯
    返回上址居所，兩人相偕上樓，被告隨即於同日4時27分至
    告訴人阮氏黃鶯住處樓下之便利商店購入扣案之刀刃約長10
    公分之塑膠柄水果刀1把，並持往告訴人阮氏黃鶯住處，入
    門後，並持刀刺向朝被害人張茂彬之身體，被害人張茂彬因
    而受有傷害等情，為被告所不爭執，且據證人阮氏黃鶯於偵
    查及本院審理時結證在卷（詳下述），及證人王彥彬於警詢
    及偵查中證述明確（見警卷第5頁、偵卷第85頁），並有便
    利商店監視器翻拍照片8張、水果刀照片2張、被告長褲口袋
    中查獲之發票1紙在卷可按（見警卷第30至33頁、第29頁、
    第13頁），以及警方在被告車內副駕駛座下方查獲之水果刀
    1 把、在便利商店門口騎樓處查獲之水果刀之外包裝及刀鞘
    扣案可佐，且警方在告訴人阮氏黃鶯上址居所房間內、被告
    之眼鏡、上衣、鞋底等處，均採得被害人血跡，有臺南市政
    府警察局現場勘察採證報告、現場勘察採證照片、刑案現場
    位置圖、證物採驗紀錄表、DNA型別鑑驗書各1份在卷可按（
    見警局勘查卷），此部分事實堪信為真實。
(三)、次查，被害人張茂彬因被告上開持刀刺殺後，經送成大醫院
    救治後，發現受有腹部銳器創併小腸3處銳器傷，分別為空
    腸穿透傷2公分、迴腸穿透傷6公分、迴腸刺傷0.2公分；兩
    側創傷性氣胸；右上臂、左前臂銳器創，橈動脈破裂；右肩
    銳器傷，胸大肌破裂，傷及第一肋間；右上臂銳器傷10公分
    ；左前臂2處銳器傷；左前臂橈動脈斷裂，肌肉部分斷裂；
    右側鎖骨下方傷口8公分，進入肋膜腔，延伸為15公分；左
    側背部多數傷口，其一進入肋膜腔等傷害，有法醫解剖鑑定
    報告書記載成大醫院病歷摘要在卷可稽（見相驗卷第54頁）
    。被害人張茂彬嗣於100年4月21日死亡，有臺灣臺南地方法
    院檢察署相驗屍體證明書1紙在卷可按（見相驗卷第19頁）
    。於同年月27日經法醫解剖勘驗，解剖後發現：軀體及四肢
    銳器創共15處：右上胸部1處（8.5公分）、左上胸部1處（9
    公分）、左上腹部1處（3公分）、右中背部3處（7公分、3
    公分、3公分）、左下背部4處（6公分、3公分、3公分、3公
    分）、右手肘上方1處（10公分）、左前臂2處（8公分、6.5
    公分）、左手掌1處（1公分）、右大腿前側1處（10公分）
    ；小腸銳器穿透傷，手術後，迴腸接合處癒合不良併綠色內
    容物滲漏，腹膜腔有約400cc血色積液，廣泛炎性滲出物包
    覆小腸併綠色殘渣，乙狀結腸缺血性病變併壞死變化等情，
    鑑定死亡原因為：甲、肺炎併敗血性休克。乙、小腸手術接
    合處破裂併急性腹膜炎。丙、胸腹背部銳器創併多數小腸損
    傷。死亡方式（自他為之判定）為「他殺」，有臺灣台南地
    方法院檢察署法醫解剖鑑定報告書1份在卷可按（見相驗卷
    第52、53、55頁）。上開事實亦為被告所不爭執，堪信為真
    實。
(四)、證人阮氏黃鶯於本院審理時具結後證稱：案發當天，被害人
    送其回家後，表示酒醉想在其住處休息一下，被害人張茂彬
    就躺上床睡覺，不到5分鐘，其聽到有人拿刀刮門的聲音，
    開門後，被告未發一語，高舉扣案水果刀直接衝入房間，大
    力將其推開，衝到床邊朝躺在床上的被害人張茂彬猛刺，第
    一刀刺中張茂彬右邊胸口，張茂彬從床上坐起用手揮了一下
    ，被告又繼續刺張茂彬腹部約3下，張茂彬就從床上跌落地
    上，趴倒在床旁邊，被告繼續持刀刺張茂彬背部，其拉被告
    衣服想要阻止被告，說「你幹嘛要殺我哥哥」，被告叫其放
    開手，其放手後，被告就轉身刺其腹部一刀，並說「我連你
    一起殺」，其被刺後跑到對面房間叫朋友幫忙報警，被告於
    約3、4分鐘後到房間門口將其拉回房間，其當時趁隙看張茂
    彬的情形，張茂彬全身、地上都是血，有抬眼看其一下，還
    沒有回答，被告就將其從二樓房間門口推下樓梯，在被告刺
    殺被害人張茂彬的過程中，被告幾乎沒有跟被害人張茂彬說
    話，只是持刀猛刺被害人張茂彬，而被害人張茂彬除了被刺
    第一刀後起身揮了一下以外，都沒有抵抗，亦沒有跟被告發
    生扭打等語（見本院卷第68至78頁），與證人阮氏黃鶯於偵
    查中具結後證述之情節，互核相符（見偵卷第21頁）。且證
    人阮氏黃鶯證述被告刺殺被害人張茂彬之部位為胸部、腹部
    、背部，及所持凶器為水果刀等語，與扣案之凶器水果刀一
    把，以及被害人張茂彬上開成大醫院病歷摘要、解剖鑑定報
    告書所載受傷部位、所受傷害為銳器創等情互核均相符，且
    證人阮氏黃鶯與被告並無深仇大怨，且頗有往來，應無設詞
    誣陷被告之動機，亦無自陷偽證罪責而執意誣攀被告之理由
    ，足認證人阮氏黃鶯證述上開被告持水果刀刺殺被害人張茂
    彬之情節，應堪採信。
(五)、被告雖辯稱，伊並無殺害被害人張茂彬之犯意，伊當日見被
    害人張茂彬與證人阮氏黃鶯上樓後即未再下樓，一時生氣，
    但見張茂彬體型比伊高大，就到便利商店買水果刀，打算要
    嚇唬被害人張茂彬，並未起意殺人，且伊進入房間後看見被
    害人張茂彬僅著內褲躺在床上，伊就爬到床上罵被害人張茂
    彬，並質問張茂彬為何與證人阮氏黃鶯在一起，張茂彬就站
    起來，把伊推到床下壓倒在地，伊無法掙脫，雙方發生扭打
    ，房間內電視、桌子都倒下，在過程中伊被水果刀割傷手指
    ，伊在掙扎中才持刀刺中張茂彬身體，刺中何部位伊也不知
    道，伊並無殺害張茂彬之犯意云云（見偵卷第10頁、本院卷
    第85至87頁）。惟據證人阮氏黃鶯上開證述，被害人張茂彬
    在遭被告刺殺之前，已因酒醉而在床上睡覺，遭被告刺殺胸
    部一刀後，只有坐起來用手揮了一下，之後被告又接續刺殺
    腹部，被害人張茂彬自床上跌落趴在床邊地上，之後就沒有
    再站起來，也從未出手抵抗，更未與被告扭打，是據證人阮
    氏黃鶯證稱，被告係持刀接續刺向已無法抵抗之被害人張茂
    彬之胸部、腹部、背部等情，與被告上開辯解出入甚大；另
    警方於案發後立即於100年4月8日上午7時30分至11時30分至
    現場勘查採證，當時拍攝之照片顯示，案發現場即證人阮氏
    黃鶯房間內床上及床旁地上有大量血跡，冰箱上有部分血跡
    ，然而擺設在床附近之冰箱、電視及桌子，則均未傾倒（見
    警局勘查卷第3頁、第65至67頁），被告上揭辯詞稱伊與被
    害人張茂彬發生扭打而將電視、桌子傾倒云云，顯與事實不
    符，不足採信。復參酌，被害人身上創傷多達15處，且腹部
    傷勢深達臟器，小腸亦受有3處創傷等情，已詳如上述，相
    對於被害人張茂彬所受重創，被告僅受有1處左手拇指掌側
    不規則銳器創（V型）5公分（見相驗卷第55頁），二者相較
    之下，被告所受傷勢遠較被害人張茂彬輕微，且被告與被害
    人張茂彬均未受有挫擦傷，若被告確實如伊所稱有遭被害人
    張茂彬壓倒在地，並發生扭打等情，衡諸常情，被告及被害
    人張茂彬應會受有挫擦傷，被告甚或應受有少許之刀傷，且
    被害人張茂彬體型較被告壯碩，被告所受之傷勢應不會如此
    輕微，顯然被告刺殺被害人張茂彬過程中，並未遭遇太大之
    抵抗，被告上開辯詞，顯不可採，而以證人阮氏黃鶯證述之
    情節較可採信。
(六)、綜上，被告手持刀刃長達10公分之利刃，應可預知以該利刃
    刺入人體重要臟器分佈之胸腹要害，可能傷及內臟而危及人
    之生命，或因流血過多而死亡，竟仍持扣案之水果刀刺入被
    害人張茂彬之胸部、腹部、背部等處多達15刀，腹部傷勢深
    達小腸，小腸因而受有3處銳器創，且被害人張茂彬因酒醉
    而臥倒床邊，顯然無法抵抗，被告仍接續持刀猛刺被害人張
    茂彬，被告顯然係基於殺人之故意甚明。況且，被告於案發
    前一日晚上在華山卡拉OK，已因與被害人張茂彬並於酒後爭
    風吃醋而發生口角衝突，為被告所不爭執，且據證人阮氏黃
    鶯於本院審理及偵查中具結證述證述明確（見本院卷第66至
    67頁、偵卷第20頁），並經高雄市政府警察局湖內分局竹滬
    派出所員警到場處理排解，有員警工作紀錄簿1紙在卷可按
    （見偵卷第35頁），被告並打電話告知阮氏黃鶯要找人殺被
    害人張茂彬及阮氏黃鶯等語，亦據證人阮氏黃鶯於本院審理
    時及偵查時證述明確（見本院卷第67頁背面、偵卷第20頁）
    。益證被告於案發當時見到被害人張茂彬與證人阮氏黃鶯相
    偕進入阮氏黃鶯住處，頓時心生妒恨，因而起意殺害被害人
    張茂彬，故至便利商店購買扣案之水果刀，顯然意在殺害被
    害人張茂彬。被告辯稱只是要嚇唬張茂彬，而在扭打中基於
    傷害之犯意刺傷被害人張茂彬云云，要無可採。
(七)、被告之辯護人復辯稱，被害人張茂彬係因送醫手術後，小腸
    穿刺部分接合癒後狀況不好，引發肺炎併發敗血症死亡，並
    非因被告持刀殺害而死亡，被告持刀砍傷被害人張茂彬後，
    其所受之傷害尚不足以致命，被告所為，僅該當刑法第277
    條第2項之傷害致死罪云云。然查，被告當日係基於殺人之
    故意，而持刀刺殺被害人張茂彬，業經本院認定如上述，且
    被害人張茂彬確係因被告以殺人之故意持刀刺傷，而受有小
    腸銳器創3處，以及胸部、腹部、背部銳器創共15處而送醫
    ，嗣後因小腸手術接合處破裂併急性腹膜炎，再因肺炎併敗
    血性休克死亡，足認被害人張茂彬之死亡，係因被告之刺殺
    行為經救治無效所致，其間並無其他因素介入，而中斷因果
    關係。且法醫解剖鑑定後，亦認定死亡原因為「他殺」，而
    非感染病死，均如上述。綜上，被告係基於殺人之故意，持
    利刃刺傷被害人張茂彬，而被害人張茂彬亦係因遭被告刺傷
    而至醫院救治，繼而發生死亡之結果，則被害人張茂彬之死
    亡，顯然係因被告基於殺人之故意持刀刺傷之行為所致，不
    能因被害人張茂彬非當場死亡，而遽認其死亡與被告之行為
    無因果關係，亦不能據以論斷被告即無殺人之故意。否則無
    異謂，凡經送醫救治，未當場發生死亡結果，均不構成殺人
    罪之不合理結果。故被告之辯護人此部分之抗辯，亦不可採
    。
(八)、綜上所述，被告基於殺人之故意，而持扣案水果刀刺殺被害
    人張茂彬，因而至被害人張茂彬死亡之事實，已堪認定，被
    告之犯行，應予依法論科。
二、傷害告訴人阮氏黃鶯部分：
(一)、被告在上開告訴人阮氏黃鶯房間內，持刀刺殺被害人張茂彬
    時，告訴人阮氏黃鶯前來勸阻，被告持刀劃傷告訴人阮氏黃
    鶯腹部，阮氏黃鶯因而受有腹部撕裂傷；以及阮氏黃鶯跑到
    對面房間向朋友求救之後，有自二樓樓梯跌落至一樓，因而
    受有背部鈍挫傷等事實，為被告所不爭執，且據證人阮氏黃
    鶯於偵查中、本院審理時具結證述綦詳（見偵卷第21頁、本
    院卷第69頁背面），並有成大醫院100年4月8日出具之診斷
    證明書1紙在卷可按（見警卷第15頁），此部分之事實應堪
    認定。
(二)、證人阮氏黃鶯於本院審理時具結後證稱：被告持刀刺張茂彬
    背部時，其拉被告衣服想要阻止被告，說「你幹嘛要殺我哥
    哥」，被告叫其放開手，其放手後，被告就轉身刺其腹部一
    刀，並說「我連你一起殺」，其被刺後跑到對面房間叫朋友
    幫忙報警，被告於約3、4分鐘後到房間門口將其拉回房間，
    其當時趁隙看張茂彬的情形，張茂彬全身、地上都是血，有
    抬眼看其一下，還沒有回答，被告就將其從二樓房間門口推
    下樓梯其從二樓跌下6、7 階樓梯到一樓，跑到隔壁7-11便
    利商店求救，請便利商店店員王彥彬報警，被告又持刀追下
    來，追入便利商店內將其拉走，拉過馬路推上車子，說要把
    其帶去殺掉等語（見本院卷第69頁背面），核與證人阮氏黃
    鶯於偵查中具結後證述相符（見偵卷第21頁），且上開成大
    醫院100年4月8日出具之診斷證明書記載告訴人阮氏黃鶯受
    有腹部撕裂傷、背部鈍挫傷等（見警卷第15頁），亦與證人
    阮氏黃鶯所述遭被告持刀劃傷腹部、推落樓梯等可能導致之
    傷勢相符，足認證人即告訴人阮氏黃鶯上開證述，應堪採信
    。
(三)、被告雖辯稱，伊在與被害人張茂彬扭打過程中，用手推開告
    訴人阮氏黃鶯時，不小心持刀劃到證人阮氏黃鶯，並非故意
    傷害阮氏黃鶯，且伊並未將告訴人阮氏黃鶯推下樓梯，伊只
    是到房間旁邊的廁所洗手，是阮氏黃鶯自己跌倒滾下樓梯云
    云。惟查：
  1.被告刺殺被害人張茂彬背部時，其拉住被告衣服勸阻，被告
    卻回身持刀劃傷告訴人阮氏黃鶯腹部，並恫稱：「連你一起
    殺」等語，業經證人即告訴人阮氏黃鶯迭於偵查時及本院審
    理時具結後證述綦詳，業如上述。被告於本院審理時，業已
    坦承於持刀劃傷告訴人阮氏黃鶯之後，曾出言恐嚇告訴人阮
    氏黃鶯「連你一起殺」之事實（詳前壹），則被告持刀劃傷
    告訴人阮氏黃鶯，應係出於傷害之故意而為之，被告辯稱是
    不小心劃傷告訴人阮氏黃鶯云云，顯屬卸責之詞，不足採信
    。
  2.告訴人阮氏黃鶯遭被告持刀劃傷腹部後，跑至對面房間請朋
    友幫忙報警，卻遭被告拉回，告訴人關心詢問被害人張茂彬
    受傷情形，張茂彬尚未回答之際，被告即將告訴人阮氏黃鶯
    推落樓梯，告訴人阮氏黃鶯逃入便利商店請店員當忙報警，
    被告隨後持刀追入並拉告訴人出去橫越馬路，將阮氏黃鶯推
    入其所駕駛之自小客車等情，業經證人阮氏黃鶯於偵查及審
    理時具結後證述綦詳，業如上述。是告訴人阮氏黃鶯遭被告
    拉出朋友房間時尚在關心被害人張茂彬之情形，並無下樓之
    意，應係遭被告推落樓梯，而非自行跌倒；參酌證人即便利
    商店店員王彥彬於偵查中具結後證稱：告訴人阮氏黃鶯進入
    商店，滿身是血，說有人要殺她，請其幫她報警，隔約一分
    鐘，被告即持刀進入，身上也有血，要把告訴人阮氏黃鶯拉
    走，告訴人反抗拉扯等語（見偵卷第85頁），足認被告犯案
    後急於將告訴人阮氏黃鶯帶離現場；且被告就伊以強暴之方
    式將告訴人阮氏黃鶯強拉入其所駕駛之自小客車之事實，業
    已坦承（詳前述壹），衡諸常情，被告急於犯案後帶同告訴
    人阮氏黃鶯離開現場，因而將阮氏黃鶯推落樓梯，顯係符合
    經驗法則，告訴人阮氏黃鶯之指述，應堪採信，被告辯稱係
    阮氏黃鶯自行跌倒云云，應係卸責之詞，不足採信。
(四)、綜上所述，被告基於傷害之故意，而持扣案水果刀劃傷告訴
    人阮氏黃鶯腹部，並將告訴人阮氏黃鶯推落樓梯，致阮氏黃
    鶯受有腹部撕裂傷、背部鈍挫傷等傷害之事實，已堪認定，
    被告之犯行，應予依法論科。
肆、論罪科刑
一、論罪：
(一)、核被告所為，係犯刑法第271條第1項之殺人罪、同法第277
    條第1項之傷害罪、同法第305條之恐嚇罪、同法第304條第1
    項之強制罪。被告持刀接續砍殺被害人張茂彬之胸部、腹部
    、背部總計約15刀，係基於一殺人之犯意而對同一被害人為
    之，各個舉動間時間及空間緊密相連，並無獨立性，應評價
    為一殺人行為，而僅論以一殺人罪。被告打電話向告訴人阮
    氏黃鶯恫稱「若不離開『華山卡拉OK』，將與張茂彬一起死
    」等語；以及在阮氏黃鶯住處持刀傷害阮氏黃鶯之後，基於
    恐嚇之犯意向阮氏黃鶯恫稱：「連你一起殺」等語，係分別
    觸犯2次恐嚇犯行。被告持刀劃傷告訴人阮氏黃鶯腹部，以
    及將阮氏黃鶯推落樓梯，亦係分別觸犯2次傷害犯行。被告
    所犯上開殺人罪、傷害罪2罪、恐嚇罪2罪，以及強制罪，犯
    意各別，行為互異，應予分論併罰。
(二)、公訴意旨雖認，被告係以殺害告訴人阮氏黃鶯之犯意，持刀
    劃傷告訴人阮氏黃鶯之腹部，因認被告涉有刑法第271條第
    2項、第1項之殺人未遂罪嫌。惟查：被告若確實有殺債阮氏
    黃鶯之犯意，於阮氏黃鶯開門後，持刀衝入告訴人阮氏黃鶯
    房間之時，本有機會刺殺阮氏黃鶯，但被告並未為之；再者
    ，被告嗣後雖持刀劃傷阮氏黃鶯腹部一刀，但於阮氏黃鶯跑
    出房間後，被告並未立即追擊；且被告將阮氏黃鶯推落樓梯
    之後，持刀追入便利商店將阮氏黃鶯拉出，並橫越馬路將阮
    氏黃鶯推入其所駕駛之自小客車，若被告確實有殺害阮氏黃
    鶯之犯意，在此期間應有諸多機會下手，但被告卻未再持刀
    砍殺阮氏黃鶯或試圖以其他方法殺害阮氏黃鶯。綜此，本院
    認依據公訴人所提出之證據尚不足以認定被告確有殺害阮氏
    黃鶯之犯意，而僅係基於傷害阮氏黃鶯之犯意持刀劃傷阮氏
    黃鶯，並於嗣後在不同地點以不同方法，另行起意將阮氏黃
    鶯推落樓梯，而涉犯2次傷害犯行。公訴人認被告就此部分
    涉有殺人未遂犯行，顯屬誤會，惟此部分基礎事實同一，本
    院自得予以審理，並變更起訴法條。
二、科刑：
(一)、就殺害被害人張茂彬部分，爰審酌被告僅因追求告訴人阮氏
    黃鶯不成，即對與其素無深仇大恨之被害人張茂彬產生妒恨
    ，繼而萌生殺人犯意並下手行兇，砍殺多達15刀，手段兇殘
    ，終至造成被害人張茂彬死亡之結果，且犯後始終否認殺人
    犯行之態度，並兼衡被告之智識程度、家庭及經濟狀況、對
    被害人張茂彬家屬造成永恆傷痛等一切情狀，量處無期徒刑
    ，並依刑法第37條第1項宣告褫奪公權終身。
(二)、就告訴人阮氏黃鶯部分，爰審酌被告因追求阮氏黃鶯不成，
    而在阮氏黃鶯住處以持刀砍傷及推落樓梯之方式傷害告訴人
    阮氏黃鶯，造成阮氏黃鶯受有上開傷勢，以及恐嚇及強制告
    訴人阮氏黃鶯行無義務之事，對告訴人阮氏黃鶯造成心裡創
    傷，並兼衡被告與阮氏黃鶯之關係、智識程度、家庭及經濟
    狀況，以及於本院審理時坦承恐嚇及強制犯行，否認傷害犯
    行等一切情狀，分別量處如主文所示之刑，並連同前開殺人
    部分一併依刑法第51條第4款定應執行之刑為無期徒刑。
(三)、扣案之水果刀（含刀鞘及外包裝）一把，係被告所有供其為
    本件殺人及（持刀劃傷告訴人阮氏黃鶯腹部）傷害犯行所用
    之物，業據被告坦承在卷，爰依刑法第38條第1項第2款宣告
    沒收。
據上論斷，應依刑事訴訟法第299條第1項前段、第300條，刑法
第271條第1項、第277條第1項、第305條、第304條第1項、第37
條第1項、第38條第1項第2款、第51條第4款，判決如主文。
本案經檢察官鄭葆琳到庭執行職務。
中    華    民    國   100    年    10    月    14    日
                  刑事第一庭  審判長  法  官  鄧希賢
                                      法  官  陳振謙
                                      法  官  高如宜
以上正本證明與原本無異
如不服本判決應於收受本判後10日內向本院提出上訴書狀，並應
敘述具體理由。其未敘述上訴理由者，應於上訴期間屆滿後20日
內向本院補提理由書狀（均須按他造當事人之人數附繕本）「切
勿逕送上級法院」。
                                      書記官  陳慧玲
中    華    民    國   100    年    10    月    20    日
附錄本案論罪科刑法條全文
刑法第271條
殺人者，處死刑、無期徒刑或 10 年以上有期徒刑。
前項之未遂犯罰之。
預備犯第 1 項之罪者，處 2 年以下有期徒刑。
刑法第277條
傷害人之身體或健康者，處 3 年以下有期徒刑、拘役或 1 千元
以下罰金。
犯前項之罪因而致人於死者，處無期徒刑或 7 年以上有期徒刑
；致重傷者，處 3 年以上 10 年以下有期徒刑。
刑法第305條
以加害生命、身體、自由、名譽、財產之事，恐嚇他人致生危害
於安全者，處 2 年以下有期徒刑、拘役或 3 百元以下罰金。
刑法第304條
以強暴、脅迫使人行無義務之事或妨害人行使權利者，處 3 年
以下有期徒刑、拘役或 3 百元以下罰金。
前項之未遂犯罰之。